【裁判字號】    96,訴,3569
【裁判日期】    951227
【裁判案由】    違反槍砲彈藥刀械管制條例
【裁判全文】
臺灣高雄地方法院刑事判決              96年度訴字第3569號
公  訴  人  臺灣高雄地方法院檢察署檢察官
被      告  甲○○
指定辯護人  陳文卿律師
上列被告因違反槍砲彈藥刀械管制條例案件，經檢察官提起公訴
（96年度偵字第11885 號），本院判決如下：
    主  文
甲○○未經許可，持有可發射子彈具有殺傷力之槍枝，累犯，處
有期徒刑參年拾月，併科罰金新臺幣拾萬元，罰金如易服勞役，
以新臺幣壹仟元折算壹日；扣案仿BERETTA 廠M9型半自動手槍之
改造手槍壹支（含彈匣壹個，槍枝管制編號0000000000）、口徑
9mm 具有殺傷力之制式子彈貳顆均沒收。
被訴改造槍枝未遂部分無罪。
    事  實
一、甲○○前因違反毒品危害防制條例案件，分別經本院以90年
    度易字第4204號、92年度易字第696 號判處有期徒刑6 月、
    8 月確定，入監接續執行後於民國（下同）93年11月28日縮
    刑期滿執行完畢。詎其猶未經許可，於96年2 、3 月間某日
    ，在高雄縣燕巢鄉某處，向真實姓名年籍不詳綽號「義仔」
    之男子，以新臺幣4 萬元之代價，購入仿BERETTA 廠M9型半
    自動手槍製造而具有殺傷力之改造手槍1 支（含彈匣1 個，
    槍枝管制編號0000000000號）以及具有殺傷力之口徑9mm 制
    式子彈7 顆、12GAUGE 制式霰彈2 顆而持有之，並獲「義仔
    」附贈1 支仿霰彈槍製造而不具殺傷力之改造長槍（槍枝管
    制編號：0000000000號）（該槍枝之說明詳無罪部分）。嗣
    於96年4 月18日下午1 時許，甲○○因另案通緝，為警在高
    雄市○○區○○路64號地下停車場內查獲，經甲○○同意至
    其位於加仁路64號6 樓租住處執行搜索，而查扣前揭仿霰彈
    槍製造不具殺傷力之長槍1 支、前揭具有殺傷力之12GAUGE
    制式霰彈2 顆以及車床1 臺、老虎鉗1 支、電鑽1 支、研磨
    機1 臺、游標卡尺1 支、各式扳手7 支、挫刀1 支、榔頭1
    支、車刀9 支、洗刀4 支、鑽頭3 支、平口鉗1 支、各式改
    造槍械工具1 批。復經甲○○同意搜索其停放在該大樓地下
    停車場之車號GW-6695 號自小客車（懸掛車號ZJ-7 787號車
    牌），而在駕駛座車門夾層內查扣前揭仿BERETTA 廠M9型半
    自動製造具有殺傷力之改造手槍1 支（含彈匣1 個）及具有
    殺傷力之口徑9mm 制式子彈7 顆。
二、案經行政院海岸巡防署南部地區巡防局屏東機動查緝隊及高
    雄市政府警察局三民第一分局報告臺灣高雄地方法院檢察署
    檢察官偵查起訴。
    理  由
壹、證據能力之說明：
（一）按被告以外之人於檢察事務官、司法警察官或司法警察調
      查中所為之陳述，與審判中不符時，其先前之陳述具有較
      可信之特別情況，且為證明犯罪事實存否所必要者，得為
      證據，刑事訴訟法第159 條之2 定有明文。所謂「較可信
      之特別情況」之情形，應就前後陳述時之各種外部情況進
      行比較，以資決定何者外部情況具有可信性。本件證人乙○○於警詢之證述，核與其於本院審判中之證述不符，茲
      審酌其於警詢之陳述並無證據足認遭到強暴、脅迫、詐欺
      或其他不正方法之對待，致影響其陳述之任意性，且其於
      警詢之陳述較接近案發時點，記憶應較為清晰，又當時並
      未直接面對被告，心理壓力較小，較為平穩篤定而無顧忌
      ，且較無勾串被告之餘裕，較有可能據實陳述，應認具有
      較可信之特別情況，且為證明犯罪事實存否所必要，依同
      法第159 條之2 規定得為證據，至於其警詢陳述之證明力
      如何、是否就起訴事實足以使法院達到無合理懷疑之程度
      ，則屬另事（詳後述），不可混為一談。
（二）次按被告以外之人於偵查中向檢察官所為之陳述，除顯有
      不可信之情況外，得為證據，刑事訴訟法第159 條之1 第
      2 項定有明文。本件證人乙○○於偵查中具結而向檢察官
      所為之陳述，並無事證足認遭到強暴、脅迫或其他不當外
      力干擾，未見有何顯不可信之情況，是得為證據。雖其於
      偵訊中未經對質詰問，然於本院審判中業經傳喚到庭進行
      交互詰問，已保障被告之對質詰問權，尚不因偵訊中未經
      對質詰問而影響其證據能力，附此敘明（最高法院95年度
      臺上字第5256號判決意旨參照）。
（三）復按被告以外之人於審判外之陳述，雖不符刑事訴訟法第
      159 條之1 至第159 條之4 規定，而經當事人於審判程序
      同意作為證據，法院審酌該言詞陳述或書面陳述作成時之
      情況，認為適當者，亦得為證據；當事人、代理人或辯護
      人於法院調查證據時，知有同法第159 條第1 項不得為證
      據之情形，而未於言詞辯論終結前聲明異議者，視為有前
      項之同意，同法第159 條之5 業已明揭其旨。本件所引其
      他審判外之書面資料，檢察官、被告及辯護人均知為審判
      外之書面資料，且同意或無異議作為證據，本院審酌其取
      證之過程並無瑕疵，且與本案具有關連性，未見有何不適
      當之情形，是亦得為證據，合先敘明。
貳、有罪部分：
一、前揭犯罪事實，業經被告供承不諱。而扣案槍彈經送鑑驗結
    果，其中改造手槍1 支（含彈匣1 個，槍支管制編號000000
    0000），係由仿BERETTA 廠M9型半自動手槍製造，換裝土造
    金屬槍管及土造金屬槍機而成，可供擊發適用子彈使用，具
    有殺傷力；另長槍1 支（槍枝管制編號0000000000號）係仿
    霰彈槍製造之槍枝，換裝土造金屬槍管組合而成，撞針無法
    成為待擊發狀態，無法供擊發子彈使用，不具殺傷力；子彈
    中有2 顆為12GAUGE 之制式霰彈，經試射可擊發，具有殺傷
    力；另7 顆為口徑9 ㎜制式子彈，經試射5 顆均可擊發，具
    有殺傷力，此有內政部警政署刑事警察局96年5 月11日刑鑑
    字第0960062843號槍彈鑑定書附卷可稽（偵卷第41頁以下）
    。此外，復有查獲相片在卷可佐。前開事證足徵被告之自白
    與事實相符，堪予採信。本件事證明確，被告犯行應堪認定
    。
二、核被告所為，係犯槍砲彈藥刀械管制條例第8 條第4 項持有
    其他可發射子彈具有殺傷力槍枝罪及同條例第12條第4 項持
    有子彈罪。被告以一持有行為觸犯上開二罪，為想像競合犯
    ，應依刑法第55條規定從一重之持有其他可發射子彈具有殺
    傷力槍枝罪處斷。又被告有如前開事實欄所列前科紀錄，此
    有臺灣高等法院被告前案紀錄表在卷為憑，其於有期徒刑執
    行完畢後，5 年內故意再犯本件有期徒刑以上之罪，為累犯
    ，應依刑法第47條第1 項規定加重其刑。茲審酌被告未經許
    可即擅自持有改造手槍1 支、子彈9 顆，對於他人安全及社
    會治安危害頗鉅，實有非是，且其曾有違反槍砲彈藥管制條
    例之行為，此有臺灣高等法院被告前案紀錄表附卷可按，卻
    未悛悔而再為本件犯行，實有非是，然念其於犯後尚能供承
    犯行，態度非劣，以及其犯罪之手段、所生危害等一切情狀
    ，量處如主文所示之刑，並就罰金部分諭知易服勞役之折算
    標準，以資懲儆。扣案仿BERETTA 廠M9型半自動之改造手槍
    1 支（含彈匣1 個，槍枝管制編號0000000000號）以及具有
    殺傷力之口徑9mm 制式子彈2 顆，係屬違禁物，送驗結果業
    如前述，不問屬於犯人與否，應依刑法第38條第1 項第1 款
    規定宣告沒收。至於扣案12GAUGE 制式霰彈2 顆及其他口徑
    9mm 制式子彈5 顆，送驗時業經試射而無殺傷力，此有前該
    槍彈鑑定書可按，已非違禁物，爰不諭知沒收。至於如前開
    事實欄所列其他扣案物品，核與本案論罪科刑部分欠缺關連
    性，是亦無從宣告沒收。
參、無罪部分：
一、公訴意旨略以：被告於取得前開仿霰彈槍製造不具殺傷力之
    長槍（槍枝管制編號0000000000號）後，竟於96年4 月16、
    17日，在高雄市○○區○○路64號6 樓租住處內，利用車床
    、電鑽、研磨機、老虎鉗等工具，自行改造前揭仿霰彈槍製
    造之長槍，並加以組裝，嗣於96年4 月18日下午為警查獲，
    並扣得相關物品（查獲經過及扣得物品詳前）。因認被告涉
    犯槍砲彈藥刀械管制條例第8 條第5 項、第1 項之改造槍枝
    未遂罪嫌等情。
二、按犯罪事實應依證據認定之，無證據不得認定犯罪事實；不
    能證明被告犯罪者，應諭知無罪之判決，刑事訴訟法第154
    條第2 項、第301 第1 項分別定有明文。又認定犯罪事實所
    憑之證據，雖不以直接證據為限，間接證據亦包括在內，然
    而無論直接或間接證據，其為訴訟上之證明，須達於通常一
    般之人均不致有所懷疑，而得確信其為真實之程度者，始得
    據為有罪之認定，最高法院76年度臺上字第4986號判例意旨
    可資參照。又檢察官對於起訴之犯罪事實，應負提出證據及
    說服之實質舉證責任，倘其所提出之證據，不足為被告有罪
    之積極證明，或其指出證明之方法，無從說服法院以形成被
    告有罪之心證，基於無罪推定之原則，自應為被告無罪判決
    之諭知，最高法院92年度臺上字第128 號判例已明揭其旨。
三、復按刑事法上之未遂犯，係謂已著手於犯罪行為之實行而未
    遂者而言；所稱著手，指犯人對於犯罪構成事實主觀上有此
    認識，客觀上並有開始實行此一構成事實之表徵（行為）者
    ，始稱相當。（修正前）槍砲彈藥刀械管制條例第10條第1
    項之未經許可，製造槍砲之罪，必須所製造之「槍砲」，該
    當於同條例第4 條第1 款所稱之槍砲，或其他可發射金屬或
    子彈，並「具有殺傷力」之槍砲，方屬當之。苟所製造之「
    槍、砲」，不具殺傷力，仍不能遽繩以該條項之罪。此有最
    高法院82年度臺上字第2119號判決意旨可資參照。申言之，
    本件公訴意旨所稱改造槍枝未遂罪嫌成立如欲成立，必須被
    告主觀上具有將該支不具殺傷力之長槍改造成具有殺傷力之
    狀態之犯意，而在客觀上著手於此一事實之具體實行，始足
    當之，非謂任何將槍枝予以拆卸組裝把弄之行為，均屬該條
    例所稱改造槍枝未遂之行為。
四、訊據被告固不否認持有該支仿霰彈槍製造不具殺傷力之長槍
    ，然堅決否認有何改造槍枝未遂罪嫌，辯稱：伊並無改造槍
    枝之意思，亦未拆開該槍或變動該槍之零件，查獲物品中亦
    無與該槍有關之零件，扣案工具為伊改造車輛所用，並非改
    造槍枝之工具等語。經查：
（一）扣案該支長槍（槍枝管制編號0000000000）經送驗結果，
      認係仿霰彈槍製造之槍枝，換裝土造金屬槍管組合而成，
      撞針無法成為待擊發狀態，無法供擊發子彈使用，不具殺
      傷力，此有前該槍彈鑑定書附卷可稽（偵卷第41頁以下）
      。茲應審究者，厥為被告主觀上是否有將其改造成具有殺
      傷力槍枝之意思，而客觀上著手於此一事實之具體實行。
（二）證人即查獲時暫住加仁路64號6 樓之乙○○之證述：
  １、證人乙○○於96年4 月18日第1 次警詢時原證稱：查獲之
      槍枝、子彈、工具1 批為伊所有等語（警卷第20頁以下）
      。嗣於同日第2 次警詢時改稱：前次警詢所述不實，扣案
      之槍彈、工具為被告所有，因伊沒有工作，並向被告借錢
      ，欠被告人情，所以扛下槍砲之罪嫌等語（警卷第25頁以
      下）。於同日偵訊時進而證稱：在家中查獲之改造霰彈槍
      及子彈為被告所有，被告是在1 、2 天前之下午接近晚上
      時，將槍放在家裡，當時被告說要搬一些東西過去放，拿
      到6 樓時槍都還沒拿出來，到隔天才將槍拿出來，因為被
      告要鎖螺絲上去，要組合槍管，先前警詢時承認槍枝為伊
      所有是因為欠被告人情，伊沒有工作，被告提供地方給伊
      住等語（偵卷第16頁以下）。復於96年4 月27日警詢時證
      稱：被告駕車將改造工具車床、老虎鉗載運到地下1 樓停
      車場後叫伊與丁○○搬到6 樓，搬運過程是用浴巾及外套
      包住車床與老虎鉗（車床與老虎鉗是鎖在一起），還有1
      個工具箱，車床及老虎鉗原本裝有輪子可以推動，是由伊
      先推至地下室電梯口，由丁○○幫伊開電梯門同時幫忙搬
      運老虎鉗及車床進入電梯，伊不知道工具箱是何人搬運，
      被告車上尚有床墊、衣服、車輛方向盤及一些包裝的東西
      ，被警方查獲之2 、3 日前開始看見被告在改造雙管霰彈
      槍等語（偵卷第36頁以下）。嗣於96年12月20日本院審判
      時，證人乙○○翻異前詞改稱：案發前約1 週開始住在該
      處，並未看過被告使用扣案該批工具，伊並未聽過該處有
      敲打之聲音，伊在客廳並未看過並未看過霰彈長槍，未看
      過被告拿該支長槍，亦未看過被告改造該支長槍，伊不知
      道改造槍枝及工具為何人所有，亦未看到有人在使用改造
      工具；又96年4 月27日警詢時會陳稱被告駕車將改造工具
      車床、老虎鉗載運到地下1 樓停車場後叫伊與丁○○搬到
      6 樓等語，是因為一開始在警局時被告及丁○○將槍枝推
      給伊，伊心裡不平衡，所以才會編出來，當天做完筆錄時
      警察告知伊，伊才知道該2 人將槍枝推給伊，該次警詢時
      陳稱看到被告改造，也是因為被告等人推給伊，所以伊編
      造的；至於96年4 月18日第1 次警詢時伊為何承認槍枝及
      改造工具為伊所有，當時警察在問伊什麼，伊不太清楚；
      第2 次警詢當時伊有吃安非他命，自己在說什麼也不知道
      ；伊與被告沒有恩怨，只有被告將槍枝推給伊這次而已，
      伊也沒有欠被告人情等語（本院卷第110 頁以下）。
  ２、細繹證人乙○○所述情節，其所提及搬運車床、老虎鉗、
      工具箱等物至被告租住處，可能之用途甚夥，衡情被告未
      必即係用於將無殺傷力之該支長槍改造為有殺傷力之槍枝
      。而證人所具體指出被告之「改造」行為，僅有「（隔天
      他為何將槍拿出來？）因為他要鎖螺絲上去，要組合槍管
      」一節，被告於96年5 月31日偵訊時亦自稱：「（對於乙○○稱，被查獲前2 、3 天有看你開始在改造長槍，你在
      鎖螺絲，有何意見？）我沒有改造，我只是將螺絲鎖上」
      等語（偵卷第53頁）。經本院於96年12月20日審判程序中
      當庭勘驗扣案之該支長槍結果，其為金屬槍管、木質槍身
      ，裝有11顆螺絲，螺絲是用於組合槍枝，其中有3 枚螺絲
      並未鎖緊（本院卷第123 頁）。亦即，該支長槍上之若干
      螺絲並未固定鎖死，本即可以自行將螺絲拆卸組裝，另參
      以扣案物品中並無任何關於槍枝之零件，則被告縱有鎖上
      螺絲之動作，可能僅係單純拆卸組裝把弄之動作，未必係
      在改造槍枝。
（三）證人即查獲時住在該處之丁○○之證述：
  １、證人丁○○於96年4 月18日警詢時原證稱：在住處查獲之
      改造霰彈槍及工具、工具箱均為乙○○所有等語（警卷第
      13頁以下）。嗣於96年6 月5 日偵訊時改稱：扣案之工具
      及機器是被告叫伊與乙○○搬運上去，約於查獲前1 週多
      以前搬運上去，「（警詢時稱，有看到乙○○在改造槍枝
      ，情形為何？）我看到的情形是，甲○○跟乙○○在那邊
      ，弄車床那些東西而已，做什麼我不清楚，因為他們在弄
      的時候我就出門。我看過2 、3 次，我都是稍微看一下而
      已」，「（何時看到該把比較長的槍？）有一段時間了」
      、「（他們如何改造槍？）我不清楚」、「（何人跟你說
      他們要拿來改造槍枝？）甲○○有跟我說一點點。他說叫
      我地方借他一下，沒有說要怎樣用」、「（他如何改造？
      ）我有看到他在弄工具，有看到一次他拿槍不知道在拔什
      麼」等語（偵卷第58頁以下）。復於96年11月8 日本院審
      判中證稱：扣案工具是被告所有，伊有看過該批工具，但
      不知道該批工具作何用途，被告亦未告知該批工具作何用
      途，伊在家時並未看見被告使用該批工具，伊有1 次看過
      被告拿工具時亦同時有拿槍，一手拿工具一手拿槍，是拿
      霰彈長槍，伊沒有看到被告在做何事，伊本身不知如何改
      造槍枝，伊沒有聽到家中有人用工具敲打之聲音；又伊在
      偵訊時是說看過該批工具，並未說看過被告在使用工具，
      且伊在偵訊時是說有看到被告在拿工具，但伊並未看見被
      告在拔東西等語（本院卷第72頁以下）。
  ２、細繹證人所述情節，其所提及搬運機器、工具箱等物至被
      告租住處，可能之用途甚夥，衡情未必即係用於將無殺傷
      力之該支長槍改造為有殺傷力之槍枝。且證人僅泛稱：「
      弄車床」、「弄工具」、「拿槍不知道在拔什麼」、「一
      手拿工具一手拿槍」等，並未明確指出被告有何將無殺傷
      力之長槍改造為有殺傷力之具體行為，衡情被告可能僅係
      在從事一般把弄槍枝之動作，未必係在改造槍枝成為有殺
      傷力之狀態。至於警卷第60、61頁所示在被告租住處查獲
      當時狀況之相片，參諸證人丁○○於前開96年11月8 日本
      院審判時證稱：查獲時工具是用布蓋住，警察進去後將布
      掀開，有看到工具及槍枝稍微擺放整齊，工具均是放在地
      上沒錯等語（本院卷第74、75頁）。雖然扣案物品散落在
      地上，然其中並無槍枝之零件，且無證據顯示被告有對該
      槍枝進行何錘打研磨或更動零件等特殊動作，是亦未能遽
      認被告於主觀上係基於將無殺傷力之長槍改造成有殺傷力
      之犯意，而在客觀上有從事何改造之具體行為。
（四）至於卷附0000000000門號之監聽譯文（警卷第69頁以下、
      搜索票聲請卷第32頁以下），其對話內容雖有涉及槍枝，
      但頗為含糊，並無從推認被告正著手將無殺傷力之該支長
      槍予以改造之行為，被告於96年5 月31日偵訊時亦供稱：
      「（提示96年1 月19日17時22分你持0000000000行動電話
      撥入0000000000行動電話之通聯監聽譯文，有何意見？）
      我本來是要跟他買1 支制式的槍，他說比較舊，後來我說
      不要」等語（偵卷第53頁），是監聽譯文亦無從為不利被
      告之認定。
五、綜上所述，本件檢察官所提積極證據尚不足以認定被告有改
    造槍枝未遂之犯行，其間尚有合理之懷疑存在。此外，復查
    無其他積極證據足認被告有此部分犯行，被告既未經證明犯
    罪，此部分自應為無罪之諭知。
據上論斷，應依刑事訴訟法第299 條第1 項前段、第301 條第1
項，槍砲彈藥刀械管制條例第8 條第4 項、第12條第4 項，刑法
第11條前段、第55條、第47條第1 項、第42條第3項、第38條第1
項第1 款，判決如主文。
本案經檢察官丙○○到庭執行職務。
中    華    民    國    95    年    12    月    27    日
                  鳳山刑事第二庭  審判長法  官   林水城
                                        法  官   譚德周
                                        法  官   楊筑婷
以上正本證明與原本無異。
如不服本判決應於收受本判決後10日內向本院提出上訴書狀，並
應敘述具體理由，如未敘述上訴理由者，應於上訴期間屆滿後20
日內補提理由書狀於本院（均須按他造當事人之人數附繕本）
中    華    民    國    96    年    12    月    28    日
                                        書記官   林雅婷
附錄法條：
槍砲彈藥刀械管制條例第8條第4項
未經許可，製造、販賣或運輸鋼筆槍、瓦斯槍、麻醉槍、獵槍、
空氣槍或第 4 條第 1 項第 1 款所定其他可發射金屬或子彈具
有殺傷力之各式槍砲者，處無期徒刑或 5 年以上有期徒刑，併
科新臺幣 1 千萬元以下罰金。
未經許可，轉讓、出租或出借前項所列槍枝者，處 5 年以上有期
徒刑，併科新臺幣 1 千萬元以下罰金。
意圖供自己或他人犯罪之用，而犯前二項之罪者，處無期徒刑或
7 年以上有期徒刑，併科新臺幣 1 千萬元以下罰金。
未經許可，持有、寄藏或意圖販賣而陳列第 1 項所列槍枝者，處
3年以上10年以下有期徒刑，併科新臺幣700 萬元以下罰金。
第1 項至第3 項之未遂犯罰之。
槍砲彈藥刀械管制條例第12條第4項
未經許可，製造、販賣或運輸子彈者，處 1 年以上 7 年以下有
期徒刑，併科新台幣 500 萬元以下罰金。
未經許可，轉讓、出租或出借子彈者，處 6 月以上 5 年以下有
期徒刑，併科新台幣 300 萬元以下罰金。
意圖供自己或他人犯罪之用，而犯前二項之罪者，處 3 年以上
10 年以下有期徒刑，併科新台幣 700 萬元以下罰金。
未經許可，持有、寄藏或意圖販賣而陳列子彈者，處 5 年以下有
期徒刑，併科新台幣 300 萬元以下罰金。
第 1 項至第 3 項之未遂犯罰之。


司法院資訊處製作；財團法人民間司法改革基金會備份。
